臺灣高雄地方法院民事判決　　　　　　100年度國小上字第3號
上　訴　人　黎志宇
被上訴人　　高雄市政府工務局養護工程處
法定代理人　吳明昌
上列當事人間請求損害賠償事件，上訴人對於中華民國100 年10
月6 日本院高雄簡易庭100 年度雄國小字第3 號第一審判決提起
上訴，本院判決如下：
    主    文
上訴駁回。
第二審訴訟費用新臺幣壹仟伍佰元由上訴人負擔。
    事實及理由
一、按小額程序之第二審判決，有下列情形之一者，得不經言詞
    辯論為之：經兩造同意者、依上訴意旨足認上訴為無理由者
    ；又第二審法院認為上訴為無理由者，應為駁回之判決，民
    事訴訟法第436 條之29、第436 條之32第2 項準用第449 條
    第1 項定有明文。
二、上訴意旨略以：原審以上訴人雖於民國100 年2 月16日18時
    許，徒步行經高雄市○○○路小港分局旁人行道，與設置於
    小港分局後門斜坡道旁人行道正中央之車阻（下稱系爭車阻
    ）發生碰撞而跌倒，並因而受有右膝部3 處擦傷之傷害，惟
    因系爭車阻設置並無違市區道路及附屬工程設計規範（下稱
    道路規範）之規定，標誌設置規則亦無就車阻需加設反光標
    誌之規定，而認被上訴人設置系爭車阻並無違誤，上訴人所
    受之傷害與系爭車阻之設置間，無因果關係為由，據以駁回
    上訴人於原審之訴。然本件案發地點，依據道路規範第6 章
    之規定，應屬橫越人行道之穿越道，並非人行道與車道之區
    隔方式所稱之車道，此由道路規範第5 章、第15章之相關規
    定即可認定。原審未慮及此，僅依字句表面意思，即認定案
    發處設置之車阻符合道路規範之規定，顯有違誤。又該於人
    行道上所設置之車阻，依據道路規範附錄三名詞解釋第24項
    規定，顯係歸屬於街道傢俱之定義內，與道路交通管理處罰
    條例第4 條第2 項所示之標誌有別，原審援引道路交通管理
    處罰條例規定，來判定街道傢俱車阻應否加設反光標誌，顯
    有違背法令之情事。再案發後被上訴人擬委託廠商進行該處
    車阻反光警示措施改善工作，更可證案發處人行道車阻設置
    不當與上訴人碰撞車阻而跌倒受傷間，有明確之因果關係等
    語，爰依法提起上訴，並聲明：原判決廢棄。
三、經查：
  (一)上訴人提起上訴，既已揭示原判決不適用法規或適用不當之
    條項及內容，並具體指摘原判決有何不適用法規或適用不當
    之違法，應認其上訴已符合民事訴訟法第436 條之24第2 項
    規定，應由本院就其主張予以審究。
  (二)原審斟酌全辯論意旨及調查證據之結果，以：上訴人於100
    年2 月16日18時許，在高雄市○○○路小港分局旁之人行道
    ，因與設置於人行道上之系爭車阻發生碰撞而跌倒，至受有
    右膝部3 處擦傷，而系爭車阻之設置係供公共使用，屬國家
    賠償法第3 條所稱之公有公共設施，並由被上訴人執掌其管
    理維護事項，前經上訴人向被上訴人聲請賠償協議，遭被上
    訴人駁回等情，為兩造所不爭執，並有被上訴人提出之事發
    現場照片、被上訴人之100 年6 月2 日高市○○○路字第10
    00017412號函所附拒絕國家賠償理由書在卷可稽；再觀諸被
    上訴人所提出之現場照片、被上訴人提出之道路規範條文，
    系爭車阻係設置於人行道上，用以作為人行道與車道之交界
    ，左右並有留存人行道淨寬各1.1 公尺，距離系爭車阻3 公
    尺處復設有路燈供夜間照明，已符合道路規範之規定，並因
    查無標誌設置規則之相關規定中，有就人行道上之車阻應加
    設反光標誌之規定，難認系爭車阻之設置有何違反道路規範
    之欠缺，而認上訴人於原審主張於法無據，駁回上訴人於原
    審之訴，經核於法並無違背。
  (三)再按公有公共設施因設置或管理有欠缺，致人民生命、身體
    或財產受損害者，國家應負損害賠償責任，國家賠償法第3
    條第1 項定有明文。所謂公有公共設施之設置有欠缺，係指
    公共設施建造之初，即存有瑕疵而言。所謂管理上有欠缺，
    則指公共設施建造後未妥善保管或怠於維護而使公共設施產
    生瑕疵而言。
  (四)上訴人雖持前詞提起本件上訴，認系爭車阻應係設置於人行
    道之穿越道上，並非設置於人行道與車道之交界，惟依原審
    卷附現場照片（原審卷第68-70 頁），可見系爭車阻係設置
    於高雄市○○○路小港分局後門車庫出入口旁之暗紅色人行
    道上，該人行道之地磚顏色為暗紅色，至小港分局後門之圍
    牆兩側，地磚顏色改為灰色，且地磚鋪面之編排方向亦有所
    不同，而自小港分局之後門觀之，內有多處停車棚，並停放
    多輛汽機車，顯見該灰色地磚所設之處，即為供小港分局內
    停放之汽機車出入之車道，系爭車阻即係設置於該交界處。
    是原審因而認定系爭車阻雖設置於人行道上，但係用以區○
    ○○道與車道，且其設置無違道路規範第6 章之規定，難認
    有何適用法律錯誤之情。又上訴人所提出之道路規範附錄三
    第24點，僅係就該道路規範條文內之名詞作解釋，並非因而
    即認該單一名詞於法體系上之不同法律均為同一內容，是上
    訴人持此提起上訴，顯有誤解法律之情。至被上訴人於事後
    委託廠商進行系爭車阻反光警示措施改善工作，亦無從因而
    推論被上訴人即應負擔法律所未規定之義務。上訴人泛以系
    爭車阻係設置於人行道之穿越道上為基礎，而未說明該公有
    公共設施之設置或管理有何欠缺，及其欠缺與上訴人所受損
    害間有無因果關係，並以原審已論斷說明者或其他與判決基
    礎無涉之理由，指摘原判決為不當，求予廢棄，非有理由。
四、綜上所述，上訴人依國家賠償法第3條第1項規定，請求被上
    訴人應負國家賠償責任，洵屬無據。原審因而為上訴人敗訴
    之判決，並無違誤，上訴人上訴意旨，仍執陳詞，指摘原判
    決不當，求予廢棄改判，顯無理由，依首開規定，爰不經言
    詞辯論，逕予駁回，第二審訴訟費用1,500 元由上訴人負擔
    。
五、結論：本件上訴為無理由，依民事訴訟法第436 條之29第2
    款、第436 條之32第1 項、第2 項、第449 條第1 項、第
    436 條之19第1 項、第78條，判決如主文。
中    華    民    國   100    年    12    月    28    日
                民事第五庭  審判長法  官  張維君
                                  法  官  黃苙荌
                                  法  官  楊珮瑛
以上正本係照原本作成。
本判決不得上訴。
中    華    民    國   100    年    12    月    28    日
                                  書記官  林香如